臺灣高等法院刑事裁定　　　　　　　　　96年度毒抗字第21號
抗　告　人　臺灣桃園地方法院檢察署檢察官
被　　　告　甲○○
上列抗告人因被告違反毒品危害防制條例案件（九十五年度毒偵
字第五二八三號），不服臺灣桃園地方法院九十五年度毒聲字第
一八八四號，中華民國九十五年十二月二十七日裁定，提起抗告
，本院裁定如下：
    主  文
抗告駁回。
    理  由
一、原裁定略以：被告甲○○自民國九十五年初起至同年二、三
    月間止，在桃園縣大溪鎮○○路○段七一一號住處，施用第
    二級毒品甲基安非他命多次。嗣於九十五年十月七日十一時
    三十分許，在桃園縣中壢市○○路與新華街口為警查獲，並
    扣得毒品甲基安非他命一包（驗餘淨重０．一六八四公克）
    ，檢察官依毒品危害防制條例第二十條第一項及觀察勒戒處
    分執行條例第三條第一項規定，聲請將被告送勒戒處所執行
    觀察、勒戒；被告固於警詢及偵查中坦承於九十五年初起至
    同年二、三月間止，多次在上址住處施用甲基安非他命；於
    原審訊問時則又堅詞否認有施用甲基安非他命，供稱當天係
    因為壓力太大想施用，才向他人購買而持有，但尚未施用即
    為警查獲，事後亦未再施用甲基安非他命等情。是縱使警方
    於九十五年十月七日十一時三十分許，曾自被告身上扣得甲
    基安非他命，惟被告既稱該包甲基安非他命係於遭查獲當天
    始購得，未及施用即遭警察查獲，故該包甲基安非他命亦無
    法採為被告自白施用之佐證。且被告於九十五年十月七日為
    警察獲時所採集之尿液經送驗結果，呈安非他命類毒品之陰
    性反應等情，有桃園縣警察局中壢分局移送毒品案件尿液檢
    體報告書清冊，及臺灣檢驗科技股份有限公司「濫用藥物尿
    液檢驗報告」各一紙在卷可稽。故被告供述於九十五年初至
    同年二、三月間止多次施用甲基安非他命之部分，僅有單純
    之自白，並無其他補強證據；且聲請人以同一事件聲請被告
    送觀察勒戒，經臺灣桃園地方法院以九十五年度毒聲字第一
    七三五號裁定駁回在案，檢察官別無其他證據，重行聲請指
    本件仍可採集被告毛髮以佐被告之自白等情，唯此應由聲請
    人採驗後，確認被告之自白屬實再聲請觀察勒戒。而本件除
    被告之自白外，顯無其他證據可資佐證被告有檢察官所指之
    施用毒品犯行，而予以駁回其聲請等語。
二、檢察官抗告意旨略以：被告自承自九十五年初某日起至同年
    二、三月間止施用毒品，依其施用時間觀之，本件採尿之時
    間，早已超過檢驗出安非他命陽性反應之九十六小時之時間
    上限，故被告尿液之檢驗結果呈「陰性反應」，自屬當然。
    是由前開事證綜合判斷，已堪認被告之自白兼具任意性與真
    實性，原審法院未就被告所自自之全部犯罪事實經過，及扣
    案之毒品與鑑定結果綜合判斷，反而予以割裂觀察，並以不
    能證明被告關於施用毒品部分之自自與事實相符為由，自有
    未洽。次按，觀察、勒戒係對人身自由為實質拘束之保安處
    分，屬廣義之刑罰，故宣付保安處分之裁定乃涉及實體上事
    項之實體裁定，就相關事證，法院自應依職權加以調查。本
    件原審法院認有疑問，自應由法院依據刑事訴訟法之規定，
    依職權調查與法院心證相符之證據。又觀察勒戒之裁定係屬
    保安處分之裁定，雖依最高法院九十年度台非字第三七七號
    判決見解，認依毒品危害防制條例所為之拘束人身自由之保
    安處分，與科刑確定判決有同等之效力，然此係針對類此之
    保安處分裁定內容有拘束被告之人身自由為前提，始給予被
    告法律救濟途徑；換言之，若保安處分之內容並未拘束被告
    之人身自由，性質上仍屬保安處分之裁定，終究不得與科刑
    判決具有相同之效力。末按，法院受理後案聲請觀察勒戒時
    ，凡須審查被告是否前未曾受觀察勒戒之執行，‥．不受前
    案觀察勒戒裁定之影響；況被告若有二個觀察勒戒之裁定，
    檢察官應依保安處分執行法第四條之一之規定執行其一，被
    告不致於受到重覆執行之不利益（臺灣高等法院九十二年庭
    長法律問題研討會研究意見），且由該條文解釋可知，保安
    處分得因同一原因聲請數個保安處分，是其裁定與科刑判決
    之裁定效力，並不相同。綜上所述，被告雖曾經聲請台灣桃
    園地方法院為觀察勒戒之裁定並經駁回，惟該聲請既經駁回
    ，即非屬「拘束人身自由」之裁定，自無與科刑確定判決有
    同等效力，檢察官自可提出本件聲請云云。
三、本院查：
    （一）觀察、勒戒係對人身自由為實質拘束之保安處分，屬
          於廣義之刑罰，故此宣告付保安處分之裁定乃涉及實
          體上事項之實體裁定，而非僅關於程序事項之程序裁
          定（最高法院九十三年度台非字第一四六號判決意旨
          參照）。按刑事之實體判決，不論是有罪判決或無罪
          判決，均有實質確定力，是則關於准駁保安處分之實
          體裁定，不論係准許之裁定或駁回聲請之裁定，亦應
          作相同之解釋。至於駁回觀察、勒戒聲請之實體裁定
          雖無如同判決般，設有確定後「發現新證據」之再審
          救濟程序，惟此係立法層次問題，尚非法院所得審究
          。故檢察官對同一事實聲請觀察勒戒，為法院駁回後
          ，不以抗告程序提起救濟，反任意就同一事實重行提
          出聲請，不啻使被告陷於反覆應訊之不利，自非法之
          所許。
　　（二）我國刑事訴訟法採「改良式當事人進行主義」，檢察
　　　　　官為當事人之一方，就被告不利之事實提出主張，本
          應負證明之責任；而檢察官在聲請觀察勒戒時，已知
          本案除被告之自白外，別無其它相關聯之證據（被告
          之驗尿報告呈陰性反應，毒品僅能證明被告持有），
          依刑事訴訟法第一百五十六條之規定，證據顯有不足
          ，即應再行蒐證、調查，始提出聲請，而非在法院駁
          回其聲請時，主張法院未依職權調查卷內所不存在之
          證據。本件檢察官主張被告自九十五年初起至同年二
          、三月間止，在桃園縣大溪鎮○○路○段七一一號住
          處，施用第二級毒品甲基安非他命多次之行為，聲請
          觀察、勒戒，原審以無證據可資證明被告有施用第二
          級毒品情事為由，駁回檢察官之聲請等情，已如前述
          。而被告之尿液驗體報告呈陰性反應，僅得為被告於
          九十六小時內無施用毒品情事之認定，但無從為「超
          過九十六小時以前被告有施用毒品」之推論，自亦無
          從佐證被告前開自白確屬真實，不能單憑被告之自白
          ，而為拘束被告人身自由之裁定。檢察官指此可作為
          前開被告自白兼具任意性與真實性之依據，尚有未洽
          。又檢察官指摘原審未採驗毛髮鑑定部分，除依前揭
          說明法院無庸依職權調查此部分證據外，因毛髮會隨
          時間自然生長，檢察官未於查獲時即時採驗，且聲請
          意旨所稱被告於九十五年初起至同年二、三月間施用
          毒品之行為，迄今已逾一年餘，可能已使髮尾部分之
          毛髮因修剪而不復存在，本院事實上亦無從就毛髮採
          驗再為調查，附此敘明。況檢察官就本案除提起抗告
          外，復以被告施用毒品證據不足為由，於九十六年四
          月二十四日以九十五年度毒偵字第五二八三號對被告
          為不起訴處分，有不起訴處分書一份附卷可憑，是本
          案並無足夠之證據可證被告有施用毒品，而應受觀察
          勒戒之處分甚明。
四、綜上所述，原審以檢察官所舉之證據不足以證明被告施用毒
    品，而駁回觀察、勒戒之聲請，其認事用法並無不當。檢察
    官猶執相同理由提起抗告，依前揭說明，其抗告為無理由，
    應駁回之。
據上論斷，應依刑事訴訟法第四百十二條裁定如主文。
中　　華　　民　　國　　96　　年　　6 　　月　　23　　日
                  刑事第四庭  審判長法  官  蔡秀雄
                                    法  官  陳國文
                                    法  官  鄭水銓
以上正本證明與原本無異。
不得再抗告。
                                    書記官  劉貞達
中　　華　　民　　國　　96　　年　　6 　　月　　23　　日
